臺灣屏東地方法院刑事判決　　　　　　 100年度簡上字第22號
上　訴　人
即　被　告　邱建財
上列上訴人因詐欺案件，經檢察官提起公訴暨移送併案審理（起
訴案號：99年度偵字第1954、2328、2655號；併辦案號：99年度
偵字第7807號。本院案號：99年度易字第512 號），因其於本院
準備程序時自白犯罪，經裁定改以簡易判決處刑（案號：99年度
簡字第2236號）後，不服該第一審中華民國99年10月29日簡易判
決，提起上訴，本院管轄之第二審合議庭判決如下：
    主  文
上訴駁回。
    事  實
一、邱建財明知社會上詐騙案件層出不窮，無正當理由徵求他人
    提供金融機構帳戶者，極有可能利用該帳戶從事與財產有關
    之犯罪，竟基於縱有人以其提供之金融機構帳戶實施詐欺取
    財犯行，亦不違背其本意之幫助犯意，於民國99年1 月6 日
    某時許，將其不知情之子、女邱彥翔、邱香琇分別所有之中
    華郵政股份有限公司東港郵局（下稱東港郵局）帳號000000
    00000000號、00000000000000號帳戶之存摺及提款卡（含密
    碼），在高雄市林園區中芸里（改制前為高雄縣林園鄉中芸
    村）內之某統一超商，以宅急便送達之方式，郵寄至臺中市
    ○○區○○路2 段123 號，交付予某真實姓名、年籍均不詳
    ，自稱「羅代書」之成年男子。待「羅代書」取得前開摺、
    提款卡後，即與其所屬之詐騙集團成員共同基於意圖為自己
    不法所有之犯意聯絡，而為下列詐欺行為：(一)由該犯罪集團
    某真實姓名、年籍不詳之成年女子，於99年1 月7 日10時30
    分許，致電許惠萍，佯稱為其友人，急需借款新臺幣（下同
    ）3 萬元等語，致許惠萍不疑有詐，因此陷於錯誤，旋於同
    日11時29分許，在新北市永和區（改制前為臺北縣永和市○
    ○○路3 號富邦銀行前之自動櫃員機匯款3 萬元至邱彥翔上
    開帳戶內。(二)由該犯罪集團某真實姓名、年籍不詳之成年女
    子，於99年1 月7 日11時40分許，致電彭鳳娥，佯稱為其女
    兒之友人，急需借款6 萬元等語，彭鳳娥不疑有詐，因此陷
    於錯誤，而於同日12時14分許，在新北市新店區（改制前為
    臺北縣新店市○○○路493 之5 號水尾郵局內，臨櫃匯款6
    萬元至邱彥翔前述帳戶內。(三)由該犯罪集團某真實姓名、年
    籍不詳之成年女子，於99年1 月7 日11時許，致電林吳采桑
    ，佯稱為其女兒，急需借款等語，致林吳采桑不疑有詐，因
    此陷於錯誤，旋於同日13時55分許，在宜蘭縣羅東鎮○○路
    69號羅東郵局內，臨櫃匯款10萬元至邱香琇前開東港郵局帳
    戶內。(四)由該犯罪集團某真實姓名、年籍不詳之成年女子，
    於99年1 月7 日某時許，致電陳麗美，佯稱為其友人，急需
    借款2 萬元等語，致陳麗美不疑有詐，因之陷於錯誤，旋於
    同日10時14分許，在新竹市○○路18號郵局內，臨櫃匯款2
    萬元至邱香琇上開東港郵局帳戶。嗣因許惠萍、彭鳳娥、林
    吳采桑及陳麗美發覺有異，報警處理後始循線查獲上情。
二、案經屏東縣政府警察局東港分局報請臺灣屏東地方法院檢察
    署檢察官偵查後，聲請以簡易判決處刑，暨移送併案審理。
    理  由
壹、證據能力方面：
    按傳聞法則之重要理論依據，在於傳聞證據未經當事人之反
    對詰問予以核實，乃予排斥，惟若當事人已放棄對原供述人
    之反對詰問權，於法院審判時表明同意該等傳聞證據可作為
    證據，基於證據資料愈豐富，愈有助於真實發現之理念，並
    貫徹刑事訴訟法修法加重當事人進行主義之精神，確認當事
    人對於證據能力有處分權之制度，傳聞證據經當事人同意作
    為證據，法院認為適當者，亦得為證據。本件上訴人即被告
    （下稱被告）邱建財經合法通知無正當理由未到庭，顯已放
    棄異議權；本院復斟酌後引之各該證據並非非法取得，亦無
    證明力明顯過低之情形，以之作為證據，應屬適當，自得採
    為證據。
貳、實體方面：
一、上揭犯罪事實，業據被告邱建財於原審坦承不諱（見原審卷
    第37頁正面），並經證人即被害人許惠萍、彭鳳娥、林吳采
    桑、陳麗美於警詢證陳甚明（依次見警(一)卷第9 頁、警(二)卷
    第13至15頁、警(三)卷第6 頁，臺灣臺北地方法院檢察署99年
    度偵字第16197 號卷第5 至6 頁）；復有台北富邦銀行交易
    明細表（許惠萍部分）、中華郵政股份有限公司屏東郵局99
    年1 月29日屏營字第0995000239號函暨所附之開戶人資料、
    客戶歷史交易清單影本（邱彥翔部分）、郵政國內匯款收據
    （彭鳳娥、吳林采桑、陳麗美部分）、中華郵政股份有限公
    司屏東郵局99年1 月25日屏營字第0995000175號函附開戶人
    資料、客戶歷史交易清單影本（邱香琇部分）、宅急便寄件
    收據影本等件在卷足資佐證。被告上開任意性之自白既有前
    揭證據可佐，核與事實相符，自得採為論罪科刑之依據。本
    案事證業臻明確，被告上揭犯行洵堪認定。
二、按刑法上之幫助犯，係對於犯罪與正犯有共同之認識，而以
    幫助之意思，對於正犯資以助力，而未參與實施犯罪之行為
    者而言。是以，如未參與實施犯罪構成要件之行為，且係出
    於幫助之意思提供助力，即屬幫助犯，而非共同正犯。本件
    被告將其不知情之子、女邱彥翔、邱香琇所有之上開存摺、
    提款卡（含密碼），提供予真實姓名、年籍不詳之成年男子
    ，供詐騙集團成員使用，並進而向前開各被害人詐取財物，
    固如上述，惟被告單純提供提款卡供人使用之行為，並不等
    同於向被害人施以欺罔之詐術行為，且亦無證據證明被告有
    參與詐欺取財犯行之構成要件行為，參照前述說明，自應論
    以幫助犯，是核被告邱建財所為，係犯刑法第30條第1 項前
    段、第339 條第1 項之幫助詐欺取財罪。被告幫助他人犯詐
    欺取財罪，應依同法第30條第2 項之規定，按正犯之刑減輕
    之。又被告基於1 幫助犯意，以1 行為交付2 存摺及提款卡
    供犯罪集團為詐欺取財之犯罪工具，並使被害人許惠萍、彭
    鳳娥、林吳采桑、陳麗美等人陷於錯誤而分別匯入款項至前
    開帳戶而遂行詐欺取財，惟就幫助犯而言，僅有1 次犯罪行
    為，故正犯雖觸犯數罪名，僅能就被告之犯行論以想像競合
    犯。又被告幫助詐欺被害人陳麗美部分（即臺灣屏東地方法
    院檢察署99年度偵字第7807號），雖未經檢察官併同起訴，
    惟該部分與檢察官起訴部分，既有想像競合犯之裁判上一罪
    關係，有如上述，為起訴效力所及，本院自應併予審理。
三、原審認被告罪證明確，因而適用刑法第30條、第339 條第1
    項、第55條、第41條第1 項前段，刑法施行法第1 條之1 等
    規定，並審酌被告將帳戶提供予詐騙集團成員使用，不僅致
    被害人權利受損，亦造成犯罪追查不易，導致詐欺犯罪橫行
    ，惟念及被告並無前科，有臺灣高等法院被告前案紀錄表在
    卷可稽，素行堪稱良好，且終能坦承犯行，非無悔意，復衡
    其犯罪動機、手段等一切情狀，量處有期徒刑3 月，並諭知
    以1,000 元折算1 日之易科罰金折算標準。復說明東港郵局
    帳號00000000000000號、00000000000000號之存摺及提款卡
    雖為供被告犯本案幫助詐欺取財犯行所用，然既以被告子女
    邱彥翔、邱香琇名義申設，自屬邱彥翔、邱香琇所有，且非
    屬違禁物，尚無庸宣告沒收。經核原判決認事用法，均無不
    合，量刑亦屬允當。被告空言上訴，指摘原判決不當，為無
    理由，應予駁回。
、被告經合法傳喚，無正當理由不到庭，爰不待其陳述，逕行
    判決。
據上論結，應依刑事訴訟法第455 條之1 第1 項、第3 項、第37
1 條、第368 條，判決如主文。
本案經檢察官鍾佩真到庭執行職務。
中    華    民    國   100    年    3     月    29    日
                  刑事第一庭    審判長法  官  徐美麗
                                      法  官  楊宗翰
                                      法  官  許瑜容
以上正本證明與原本無異。
不得上訴。
中    華    民    國   100    年    3     月    29    日
                                      書記官  溫訓暖
附錄本判決論罪科刑法條：
《刑法第30條》
幫助他人實行犯罪行為者，為幫助犯。雖他人不知幫助之情者，
亦同。
幫助犯之處罰，得按正犯之刑減輕之。
《刑法第339條》
意圖為自己或第三人不法之所有，以詐術使人將本人或第三人之
物交付者，處5 年以下有期徒刑、拘役或科或併科1 千元以下罰
金。
以前項方法得財產上不法之利益或使第三人得之者，亦同。
前二項之未遂犯罰之。